臺灣臺中地方法院民事判決
110年度訴字第3172號
原      告  賴珮甄  
訴訟代理人  楊惠雯律師
複 代 理人  洪健茗律師
被      告  劉立威  
訴訟代理人  朱從龍律師
被      告  蔡紫薇  


訴訟代理人  黃聖友律師
上列當事人間損害賠償事件，本院於民國111年8月11日言詞辯論
終結，判決如下：
    主    文
一、被告應連帶給付原告新臺幣（下同）20萬元，及自110年12
    月15日起至清償日止，按週年利率5%計算之利息。
二、原告其餘之訴駁回。
三、訴訟費用由被告連帶負擔五分之一，餘由原告負擔。
四、本判決第一項原告勝訴部分，得假執行。但被告如以20萬元
    為原告預供擔保，得免為假執行。
五、原告其餘假執行之聲請駁回。 　
    事實及理由
壹、兩造主張：
一、原告主張：
    原告與被告甲○○係於105年4月1日結婚，而被告乙○○則係於1
    07年間與甲○○結識，乙○○明知甲○○為有配偶之人，竟仍與甲
    ○○頻繁聯繫見面。被告有如附表所列不正常男女交往之情事
    ，乃侵害原告配偶權之行為，已破壞原告婚姻生活圓滿安全
    ，影響原告基於婚姻關係而享有之身分法益，造成原告之損
    害甚重，原告自得依民法第184條第1項、第195條規定，請
    求被告連帶賠償原告精神慰撫金100萬元。並聲明：㈠)被告
    應連帶給付原告100萬元整，及自起訴狀繕本送達翌日起至
    清償日止，按年息5%計算之利息。㈡原告願供擔保請准宣告
    假執行。
二、被告抗辯：
  ㈠被告甲○○：
　⒈關於原告所列附表所示之侵權行為，被告否認之：　
　  ⑴編號1部分，依臺灣嘉義地方檢察署108年度偵字第8291號
      所108年12月24日作成之系爭不起訴處分書（下稱系爭處
      分書）清楚記載，原告所稱108年4月15日及同年5月間被
      告有相姦行為，已因原告宥恕及縱容的表示，而欠缺訴追
      要件；業經原告事前同意及事後宥恕，並經嘉義地檢署為
      不起訴處分在案。自不符合侵權行為違法性要件，則其請
      求損害賠償，自無理由。且原告當初既未對甲○○提出刑事
      告訴，顯然對甲○○已有同意及宥恕之情事。至於原告主張
      被告從108年12月迄今仍有發生性行為部分，被告否認之
      。
    ②編號2、3部分，被告認原告所取得之相關對話紀錄，沒有
      證據能力；縱認有證據能力，單從對話內容，亦無法證明
      被告侵害配偶權，有情節重大之情事。
    ③編號4部分，被告否認有同居共宿之情事，原告所提出之照
      片並無拍攝日期，無從證明原告所主張之事實。
    ④編號5部分，由原告所提出之LINE對話內容，可見被告並無
      交往之事實。
    ⑤編號6部分，原告所提出之LINE對話內容是原告與乙○○之對
      話，與甲○○無關。
　2.本件縱認構成侵權行為，原告並未受有痛苦等情事，自應駁
    回原告請求甲○○精神慰撫金之訴。
　3.並聲明：駁回原告之訴及假執行之聲請，如受不利判決，請
    准供擔保免為假執行。
  ㈡被告乙○○：
  ⒈被告否認原告主張如附表所示本件侵害配偶權之事實：
　  ⑴編號1部分，就被告於108年4月15日基於相姦犯意，由被告
      乙○○為被告甲○○口交行為之事實，已有不起訴處分，其餘
      針對乙○○有侵害配偶權部分之事實論述及證據，均不甚明
      確。
　  ⑵編號2、3所示部分，雖提出LINE之對話截圖，然皆無顯示
      對話日期，除無法佐證附表所載日期外，亦可能係存在於
      系爭不起訴處分前之證據。
　　⑶編號4所示部分，原告所提出之LINE對話截圖皆無對話日期
      ，其所提出之照片，亦未有日期可資證明原告所主張侵害
      配偶權行為之時間點；又其中除原證12-2之照片係乙○○平
      時穿搭之IG照片無誤外，其餘乙○○均否認。
　　⑷編號5所示部分，依原告提出之LINE對話截圖，並無對話日
      期可資證明係原告於110年8月2日與甲○○之對話。
　　⑸編號6所示部分，原告所提出之LINE對話截圖並無對話日期
      ，無法佐證附表所載日期。
  ⒉本件原告自始至終皆知悉乙○○之存在而放任之，原告事前同
    意、事後宥恕及放任，即不具違法性，而不構成不法侵害配
    偶權之行為。
　3.並聲明：駁回原告之訴及假執行之聲請，如受不利判決，請
    准供擔保免為假執行。
貳、兩造不爭執及爭執事項
一、不爭執事項：
  ㈠原告與被告甲○○於105年4月1日結婚，雙方現離婚訴訟中。（
    見本院卷第21、23、232頁）
  ㈡原告就被告於108年4月25日之口交相姦行為，對被告乙○○提
    起刑事告訴，經嘉義地檢署以業經告訴人（即原告）原諒及
    同意，而於108年11月24日以系爭不起訴處分在案，原告未
    就系爭不起訴處分聲請再議。（見嘉義地檢署108年度偵字
    第8291號偵查卷第20頁背面、第50至51頁）
二、爭執事項： 
　　原告主張被告有附表所列之行為，已侵害其配偶身分法益，
    而依民法第184條第1項、第185條、第195條，請求被告連帶
    賠償100萬元之精神慰撫金，有無理由？如可請求，數額多
    少為適當？
參、本院之判斷：
一、按因故意或過失，不法侵害他人之權利者，負損害賠償責任
    ；數人共同不法侵害他人之權利者，連帶負損害賠償責任
    ；不法侵害他人之身體、健康、名譽、自由、信用、隱私、
    貞操，或不法侵害其他人格法益而情節重大者，被害人雖非
    財產上之損害，亦得請求賠償相當之金額；此項規定，於不
    法侵害他人基於父、母、子、女或配偶關係之身分法益而情
    節重大者，準用之，民法第184條第1項前段、第185條第1項
    前段及第195條第1項、第3項分別定有明文。婚姻係以配偶
    之共同生活為其目的，配偶應互相協力保持其共同生活之圓
    滿安全及幸福，而配偶互守誠實，係為確保其共同生活之圓
    滿安全及幸福之必要條件，故應解為配偶因婚姻契約而互負
    誠實之義務，配偶之一方行為不誠實，破壞共同生活之圓滿
    安全及幸福者，即為違反因婚姻契約之義務而侵害他方之權
    利（最高法院55年度台上字第2053號判決意旨參照）。又侵
    害配偶關係身分法益之行為，並不以通姦行為為限，倘配偶
    任一方與他人間存有逾越結交普通朋友等一般社交行為之不
    正常往來，其行為已逾社會一般通念所能容忍之範圍，已達
    破壞婚姻共同生活之圓滿安全及幸福之程度，即足當之。
二、原告主張被告有如附表所示侵害配偶關係身分法益之行為，
    已為被告所否認，依民事訴訟法第277條舉證責任分配原則
    之規定，自應由原告就如附表所示之事實負舉證之責任。茲
    依兩造之攻防分別說明如下：
　㈠附表編號1部分：
　⒈108年1月至108年10月13日前
  　原告前曾主張被告乙○○於108年4月15日在甲○○於嘉義縣政府
    附近之租屋處內，基於相姦之犯意為甲○○口交行為，並於10
    8年10月14日對乙○○提起防害家庭之刑事告訴（該刑事案件
    ，原告並未對被告甲○○提告），就該刑事偵查案件，檢察官
    依該刑事偵查案件證人劉威之證詞及原告於該案之指訴，綜
    合各情研判，認定甲○○與被告乙○○間所為之性行為，原告皆
    知情表示原諒且接受，而原告於發現甲○○與乙○○之性行為後
    ，非但原諒且同意其等間發生性行為，進而認定原告就甲○○
    與乙○○間之性行為已有宥恕（事後原諒）及縱容（事前放任
    ）之表示，乃依法（修正前刑法第245條第2項規定參照）認
    原告不得提出刑事告訴，據以對被告乙○○為不起訴處分確定
    ，此業經本院調取臺灣嘉義地方檢察署108年度偵字第8291
    號偵查卷審閱無誤。核上開處分書之認定，論述明確，認事
    用法亦屬允當，本院採之。況原告於收受該不起訴處分書後
    ，並未提起再議，足見原告對於系爭不起訴處分之認定難謂
    不服，即無由嗣後再行爭執之理。則因原告曾為縱容，故被
    告抗辯因原告事前同意故無違法性存在，即屬有據，從而原
    告此部分之請求，為無理由。
  2.108年10月14日後迄今部分：
　　⑴修正前刑法第245條第2項規定：「第239條之罪（即通姦相
      姦罪）配偶縱容或宥恕者，不得告訴。」然此之「縱容」
      係指放縱容許配偶與他人通姦，或他人與配偶相姦，屬「
      事前」之表示。然此之表示解釋上應認配偶得表示終止即
      不再縱容之意，以免造成曾為縱容終生免責之怪異現象。
      故本件原告先前固曾縱容被告間之通、相姦行為，然應認
      自原告提起妨害家庭之刑事告訴（即108年10月14日）後
      ，即已明示不再為縱容，被告間當不得再為通相姦行為，
      否則即係侵害原告基於配偶關係之身分法益。
　　⑵本件原告雖主張被告於108年10月14日仍有發生性行為之事
      實，然為被告所否認，依法自應由原告就該事實之存在，
      負舉證之責任。本件原告就108年10月14日後被告有發生
      性行為之事實並未舉證以實其說，尚無法僅以108年3、4
      月間曾有性行為，而推論被告當然於108年10月14日後仍
      有性行為存在，且原告所提原證7至14亦與性行為無關(見
      本院卷171頁)，原告據此指摘被告有性行為而侵害配偶權
      ，洵非有據。
　㈡附表編號2部分：
　1.證據能力之說明
　　按民事訴訟之目的旨在解決紛爭，維持私法秩序之和平及確
    認並實現當事人間實體上之權利義務，為達此目的，有賴發
    現真實，與促進訴訟。惟為發現真實所採行之手段，仍應受
    諸如誠信原則、正當程序、憲法權利保障及預防理論等法理
    制約。又民事訴訟之目的與刑事訴訟之目的不同，民事訴訟
    法並未如刑事訴訟法對證據能力設有規定，就違法收集之證
    據，在民事訴訟法上究竟有無證據能力？尚乏明文規範，自
    應權衡民事訴訟之目的及上述法理，從發現真實與促進訴訟
    之必要性、違法取得證據所侵害法益之輕重、及防止誘發違
    法收集證據之利益（即預防理論）等加以衡量，非可一概否
    認其證據能力。苟欲否定其證據能力，自須以該違法收集之
    證據，係以限制他人精神或身體自由等侵害人格權之方法、
    顯著違反社會道德之手段、嚴重侵害社會法益或所違背之法
    規旨在保護重大法益或該違背行為之態樣違反公序良俗者，
    始足當之（最高法院104年度台上字第1455號判決意旨參照
    ）。又衡諸現實狀況，妨害婚姻之行為多以隱密方式為之，
    被害人舉證不易，若未能具體指出蒐證有何重大瑕疵，基於
    發現真實，尚難逕以欠缺證據能力排除證據之適用。甲○○固
    辯稱：原告未經甲○○同意，盜用甲○○之手機，違法查看且進
    行截圖，並傳送截圖予原告自己云云。然縱認原告取得上開
    證據事前並未獲甲○○同意，核其取得上開證據之方式，並無
    證據證明涉及強暴、脅迫，是其侵害手段應與必要性原則無
    違；且原告獲得不法證據之訴訟法價值，顯較諸甲○○之隱私
    權法益更值維護。從而，揆諸上開說明，本院認為縱使原告
    未經甲○○同意取用甲○○之手機內容，其目的、手段均符合比
    例原則，基於發現真實之必要，應得採為證據，甲○○上開所
    辯，洵不足採。
  2.原告主張被告109年11月12日使用LINE通訊軟體之對話，而
    有逾越男女普通朋友一般社交往來之不正常交往關係，業據
    其提出被告之LINE對話紀錄為證（見本院卷第121至126頁）
    。甲○○雖稱從對話內容，無法證明被告侵害配偶權，有重大
    情事等語。劉紫薇則稱LINE對話截圖，並無顯示對話日期，
    除無法佐證附表所載日期，亦可能係存在系爭不起訴處分前
    之證據，則原告既未就其主張事實善盡舉證責任自應受不利
    益判決等語(見本院卷175頁)。惟查：
　　⑴原告所提原證7顯示「11/12(四)」（本院卷121頁），LIN
　　  E對話紀錄雖未顯示年份，然109年11月12日確係星期四，
　　  顯見原告主張109年11月12有系爭對話確屬真實。
　  ⑵而觀諸被告二人LINE對話內容，被告於LINE對話間二人會
　　  向對方互道早安，互稱「老公」、「老婆」、「小仙女寶
　　  寶寶」、「寶寶」，足徵被告間有超乎社交舉止界線之親
　　  密互動，已非一般社會通念下之配偶所能容忍。揆諸上開
　　  說明，被告有共同侵害原告配偶權之行為，情節重大，應
　　  堪認定。
　㈢附表編號3部分：
　　原告提出原證8（見本院卷第127至131頁），欲證明甲○○已
    居住乙○○家中而與乙○○同居之事實。然因原證8之對話內容
    ，僅能顯示劉紫薇找甲○○拿鑰匙，兩人因而有所爭執，至於
    拿鑰匙之原因未明，尚難認此部分有何侵害原告身分法益之
    情事，原告就此部分主張，並非有據。
　㈣附表編號4部分：
　　原告主張曾於110年9月21日返家時，發見被告於家中慶祝之
    香檳，並於客廳沙發上發現乙○○所著之綠色性感情趣內衣，
    以及洗衣籃內發現乙○○於IG貼文中所著之米色內衣及淺綠色
    衣服，以上均有照片可證（見本院卷第135至141頁）。另原
    告曾於家中發見乙○○留存之卸妝棉、眼線膏、髮夾、隱形眼
    鏡（因原告及甲○○均未配帶隱形眼鏡），以及被告已戴上對
    戒，此亦有照片為證（見本院卷第143至145頁），可證明被
    告已同居之事實等語。經查，原告提出乙○○遺留之衣物及化
    妝用品，除原證12-2為乙○○不爭執外，均難以證明係乙○○所
    有之物品，亦難以此等物品出現於甲○○家中，即認被告有同
    居事實，尚難認此部分已侵害原告配偶權情節重大，原告就
    此部分主張，尚非有據。
　㈤附表編號5部分：
　　原告主張與甲○○之LINE對話可知（見本院卷第147頁），甲○
    ○曾於110年8月2日表示是乙○○威脅伊，伊並已向乙○○提分手
    ，甲○○並轉貼被告之對話截圖給原告看，適可證明迄至該日
    前，被告均於交往階段等語。惟觀諸原告所提之證據，僅能
    證明甲○○與乙○○間有發生爭執，爭執原因並不明，且對於被
    告交往之具體情況為何，原告並未盡舉證責任，故原告僅空
    汎指稱被告有交往，即謂被告有侵害原告基於配偶關係之身
    分法益，自屬無據。
　㈥附表編號6部分：
　　原告主張乙○○與原告LINE對話亦可知（見本院卷第149頁）
    ，乙○○不斷挑撥原告與甲○○之感情，對於其破壞他人之婚姻
    ，並無任何悔改之意等語。惟查該對話係原告與劉紫薇間之
    爭執，彼此互發感情問題之牢騷，尚難謂有何侵害原告配偶
    身分法益之情事，原告之主張，實屬無據。　
三、按慰藉金之賠償須以人格權遭遇侵害，使精神上受有痛苦為
    必要，其核給之標準固與財產上損害之計算不同，然非不可
    斟酌雙方身分資力與加害程度，及其他各種情形核定相當之
    數額（最高法院51年度臺上字第223號民事裁判意旨參照）
    。查被告於附表編號2所示之時間，互動親暱，已逾越社會
    一般通念所能容忍之範圍，達於破壞原告與甲○○間婚姻共同
    生活之圓滿安全及幸福之程度，足令原告飽受身心煎熬，原
    告精神確實因此受有相當痛苦，甲○○辯稱原告已另結交男友
    ，無所謂精神上損害，委無可採。爰審酌原告係大學畢業，
    目前為產品企劃，月收入約3萬元；被告甲○○係大學畢業，
    在東森房屋任職，月收入5千元至50萬元間；被告乙○○係國
    中畢業，從事直播等工作，月收入約2萬多元(見本院卷第23
    2頁)，並有稅務電子閘門財產調件明細表附卷可稽，堪予採
    認，是以，斟酌兩造之身分、地位、經濟能力，及被告所為
    前揭行為侵害原告基於配偶關係身分法益之程度，以及原告
    因此所受精神上痛苦之程度等一切情狀，認原告請求精神慰
    撫金20萬元為適當，原告逾此部分之請求，難認有據，無從
    准許。
四、另按給付有確定期限者，債務人自期限屆滿時起，負遲延責
    任；給付無確定期限者，債務人於債權人得請求給付時，經
    其催告而未為給付，自受催告時起，負遲延責任。其經債權
    人起訴而送達訴狀，或依督促程序送達支付命令，或為其他
    相類之行為者，與催告有同一之效力，民法第229條第1項、
    第2項分別定有明文。再按遲延之債務，以支付金錢為標的
    者，債權人得請求依法定利率計算之遲延利息。但約定利率
    較高者，仍從其約定利率；應付利息之債務，其利率未經約
    定，亦無法律可據者，週年利率為百分之5，民法第233條第
    1項、第203條亦分別明定。查原告對被告之侵權行為損害賠
    償債權，核屬無確定期限之給付，既經原告提起本件民事訴
    訟，且起訴狀繕本業於110年12月14日合法送達被告，有送
    達證書在卷可佐（見本院卷59、61頁），則被告迄未給付，
    應負遲延責任，是以，原告請求自起訴狀繕本送達被告之翌
    日即110年12月15日起至清償日止，按週年利率百分之5計算
    之法定遲延利息，核無不合，應予准許。
五、綜上，原告主張依侵權行為損害賠償之法律關係，請求被告
    給付20萬元，及自起訴狀繕本送達被告之翌日（即110年12
    月15日）起至清償日止，按週年利率百分之5計算之利息，
    為有理由，應予准許，至逾此部分之請求，則屬無據，應予
    駁回。
六、本件事證已臻明確，兩造其餘之攻擊防禦方法及未經援用之
    證據，經本院斟酌後，認為均不足以影響本判決之結果，自
    無逐一論述之必要，併此敘明。
七、本件原告勝訴部分，係命給付金額未逾50萬元之判決，應依
    民事訴訟法第389條第1項第5款規定，依職權宣告假執行，
    原告雖就此部分陳明願供擔保，請准宣告假執行，惟本院既
    已依職權宣告，無再命原告提供擔保之必要，不另為准駁之
    諭知。另依被告之聲請酌定相當之擔保金額准被告預供擔保
    免為假執行。至原告敗訴部分，其假執行之聲請已失其依據
    ，應併駁回。
八、訴訟費用負擔之依據：民事訴訟法第79條規定。
中　　華　　民　　國　　111 　年　　8 　　月　　25　　日
                  民事第二庭    法  官  李悌愷
正本係照原本作成。
如對本判決上訴，須於判決送達後20日內向本院提出上訴狀。如
委任律師提起上訴者，應一併繳納上訴審裁判費。
中　　華　　民　　國　　111 　年　　8 　　月　　25　　日
                                書記官  廖春玉
　　
附表：
編號 時間 行為態樣 證物 備註 1 108年1月起迄今 性行為 嘉義地檢108年度偵字第8291號卷第37頁 本院卷第121至145頁 原證7至 14 2 109年11月12日至13日 以通訊軟體LINE親密對話 本院卷第121至126頁 原證7 3        109年3月9日至109年11月14日 同居共宿於被告乙○○住處 本院卷第127至131頁 原證8 4 109年11月14日至110年9月21日 同居共宿於被告甲○○住處 本院卷第133至145頁 原證 9、10、 11、12、 12-1、 12-2、 13、14 5 108年1月起迄今 二人有男女朋友之交往 本院卷第147頁、同上偵卷第37頁 原證15 6 110年8月2日 被告乙○○要求被告甲○○與原告離婚 本院卷第149頁 原證16